臺灣彰化地方法院民事裁定
109年度監宣字第293號
聲  請  人  劉玲孜  



相  對  人  劉文松  

關  係  人  劉文國  
            劉文宮  

            劉文儀  
上列當事人間聲請許可處分受監護人財產事件，本院裁定如下：
    主  文
准聲請人代理相對人即受監護宣告人劉文松就其所繼承父親即被
繼承人劉清雲所遺如附表所示之遺產，按附件所示之遺產分割協
議書之分割方法，與被繼承人劉清雲之其他繼承人為協議分割處
分。
聲請程序費用新臺幣壹仟元由受監護宣告人劉文松負擔。
    理  由
一、本件聲請意旨略以：相對人劉文松為聲請人劉玲孜之叔叔，
    前經本院於民國87年9月4日，以87年度禁字第42號裁定宣告
    為禁治產人，並由其父劉清雲為其監護人，業於87年10月6
    日確定，嗣相對人之父劉清雲於109年5月13日死亡，聲請人
    向本院聲請改定監護人，復經本院於109年8月31日，以109
    年度監宣字第177號裁定選定聲請人為其監護人，並指定相
    對人之兄劉文國為會同開具財產清冊之人，業於109年10月5
    日確定。玆因相對人之父即被繼承人劉清雲於死亡時，留有
    如附表所示之遺產（下稱系爭遺產），爰依民法第1113條準
    用第1101條第1、2項之規定，聲請許可按附件所示之遺產分
    割協議書之分割方法，與被繼承人劉清雲之其他繼承人為協
    議分割處分等語。
二、按監護開始時，監護人對於受監護人之財產，應依規定會同
    遺囑指定、當地直轄市、縣（市）政府指派或法院指定之人
    ，於2個月內開具財產清冊，並陳報法院；而於前開財產清
    冊開具完成並陳報法院前，監護人對於受監護人之財產，僅
    得為管理上必要之行為，民法第1099條第1項及第1099條之1
    分別定有明文。次按監護人對於受監護人之財產，非為受監
    護人之利益，不得使用、代為或同意處分。監護人為下列行
    為，非經法院許可，不生效力：㈠代理受監護人購置或處分
    不動產。㈡代理受監護人，就供其居住之建築物或其基地出
    租、供他人使用或終止租賃，同法第1101條第1、2項分別定
    有明文。又前揭規定於成年人之監護準用之，民法第1113條
    定有明文。查相對人劉文松前經本院於87年9月4日，以87年
    度禁字第42號裁定宣告為禁治產人，業於87年10月6日確定
    ，依97年5月2日修正前民法第1111條規定，由相對人之父劉
    清雲擔任法定監護人，依法視為已受監護宣告，嗣因劉清雲
    於109年5月13日死亡，復經本院於109年8月31日，以109年
    度監宣字第177號裁定選定聲請人為其監護人，並指定相對
    人之兄劉文國為會同開具財產清冊之人，已於109年10月5日
    確定，聲請人已會同劉文國陳報相對人之財產清冊等情，業
    本院依職權調取109年度監宣字第177號全卷查閱無訛，並有
    本院87年度禁字第42號民事裁定、財產清冊附卷可按，堪認
    屬實。而依前開民法第1113條準用同法1101條第1項、第2項
    第1款規定，聲請人為相對人之監護人，為其處分對被繼承
    人劉清雲繼承之系爭遺產，自應聲請本院許可。
三、經查，聲請人主張被繼承人劉清雲於109年5月13日死亡，遺
    有如附表所示之系爭遺產，由被繼承人劉清雲之長子劉文宮
    、次子劉文國、三子即相對人劉文松、四子劉文儀共同繼承
    ，每人應繼分比例各為1/4等情，業據其提出戶籍資料、繼
    承系統表、土地登記第一類謄本影本、遺產稅財產參考清單
    影本、郵政定期儲蓄金存單影本、郵政存簿儲金簿影本、溪
    州鄉農會存本取息定期儲蓄存款存單影本、溪州鄉農會活期
    儲蓄存款存摺影本等件為證，堪信為真。本院審酌如附件遺
    產分割協議書所示之分割方案，被繼承人劉清雲所遺系爭土
    地及現金存款分歸相對人部分，客觀上價值並未低於相對人
    按其應繼分比例取得系爭遺產之價值，顯已保障相對人之權
    益。從而，聲請人聲請許可代理相對人就其所繼承被繼承人
    劉清雲之系爭遺產，依附件遺產分割協議書所示之分割方法
    ，與其他繼承人為協議分割處分，核無不合，應予准許。
四、依家事事件法第164條第2項，裁定如主文。
中　　華　　民　　國　 110　　年　　4 　　月　　8 　　日
                         家事法庭     法  官  黃楹榆
以上正本係照原本作成。
如對本裁定抗告，須於裁定送達後10日內向本院提出抗告狀，並
繳納抗告費新臺幣1千元。
中　　華　　民　　國　 110　　年　　4 　　月　　8 　　日
                                      書記官  張俞文
附表：

編號 種類 遺產內容 面積（平方公尺） 權利範圍 1 土地 彰化縣○○鄉○○段0000地號 1396 全部 2 土地 彰化縣○○鄉○○段0000地號 2131 全部 3 土地 彰化縣○○鄉○○段0000地號 328 全部 4 土地 彰化縣○○鄉○○段0000地號 1773 全部 5 土地 彰化縣○○鄉○○段0000地號 2066 全部 6 土地 彰化縣○○鄉○○段000地號 203 全部 7 土地 彰化縣○○鄉○○段000地號 5474 全部 8 土地 彰化縣○○鄉○○段00000 地號 63 3498/9216 9 土地 彰化縣○○鄉○○段00000 地號 598 3498/9216 10 土地 彰化縣○○鄉○○段000地號 4113.51 1/28 11 土地 彰化縣○○鄉○○段000地號 3933.82 全部 12 土地 彰化縣○○鄉○○段000地號 257.32 774/2000 13 土地 彰化縣○○鄉○○段000地號 185.97 全部 14 土地 彰化縣○○鄉○○段000地號 376.93 全部 15 土地 彰化縣○○鄉○○段000地號 66.41 全部 16 土地 彰化縣○○鄉○○段000地號 180.43 1/3 17 土地 彰化縣○○鄉○○段000地號 36.77 1/2 18 土地 彰化縣○○鄉○○段000地號 74.18 62/1000 19 建物 彰化縣○○鄉○○村00鄰○巷0號 106.1 全部 20 存款 ①溪州郵局定期儲蓄存款50萬元（號碼00000000） ②溪州郵局定期儲蓄存款60萬元（號碼00000000） ③溪州鄉農會定期儲蓄存款10萬元（號碼038278） ④溪州鄉農會定期儲蓄存款10萬元（號碼038692） ⑤溪州鄉農會定期儲蓄存款42萬元（號碼0000000） ⑥溪州鄉農會定期儲蓄存款20萬元（號碼0000000）　　 ⑦溪州鄉農會定期儲蓄存款50萬元（號碼006133） ⑧溪州郵局活期儲蓄存款10,328元（迄至109年5月15日止之餘額，帳號：0000000-0000000）　 ⑨溪州鄉農會活期儲蓄存款395元（迄至109年6月11日止之餘額，帳號：00000-00-000000-0）